臺灣板橋地方法院刑事判決　　　　　　　 96年度訴字第597號
公　訴　人　臺灣板橋地方法院檢察署檢察官
被　　　告　丙○○
指定辯護人　本院公設辯護人甲○○
上列被告因偽造有價證券案件，經檢察官提起公訴（96年度偵字
第2183號），本院判決如下：
    主  文
丙○○意圖供行使之用，而偽造有價證券，處有期徒刑貳年，緩
刑年，扣案偽造之「四星彩」彩券壹張沒收。
    事  實
一、丙○○於民國94年6 月10日向某彩券行購買「四星彩」彩券
    5 張後，即意圖供行使之用，在不詳時間、地點，將其中1
    張號碼為「7412」之彩券，以剪貼方式偽造為中獎之彩券號
    碼「7413」完成後，交由不知情之乙○○（業經檢察官為不
    起訴處分確定），於94年6 月13日至臺北富邦商業銀行股份
    有限公司五股分行向櫃臺人員兌領，旋為櫃臺人員發現與電
    腦條碼顯示之數字組合不符，未予兌領致未得逞。
二、案經臺灣板橋地方法院檢察署檢察官自動檢舉偵查起訴。
    理  由
一、訊據被告丙○○固坦承交付卷附「四星彩」彩券1 張予乙○
    ○代為領取中獎彩金乙節，惟矢口否認有偽造有價證券之犯
    行，辯稱：我沒有偽造彩券，是乙○○陷害我云云。然查：
（一）扣案之「四星彩」彩券1 張確係經以剪貼方式偽造者，有
      該張彩券及台北富邦商業銀行股份有限公司94年6 月20日
      北富銀總彩字第02524號函附卷可稽，至為明確。
（二）被告雖否認上開彩券為其所偽造，惟查：
  １、被告先在偵查中以證人之身分具結稱：這張彩券是我跟我
      女友逛街時買的，對到好像是中獎1 萬元，就叫乙○○幫
      忙領，因為我在上班不能出去，後來他回來跟我說不能兌
      領，我也不知道為什麼等語，再於本院96年3 月23日準備
      程序中供稱：我總共買5 張彩券，買回來後乙○○要我拿
      給他看，之後乙○○在我面前對獎，說有一張中獎，要我
      過去看，當時我看彩券號碼確實是「7413」沒錯等語，嗣
      於96年4 月20日準備程序時又改稱：我是94年6 月10日去
      彩券行買彩券，隔天早上就買報紙對獎；當天早上我將彩
      券交給乙○○對獎，交付彩券沒有注意彩券號碼為何，後
      來下午3 點多乙○○才跟我說中獎了要我看看，我看彩券
      號碼確實是「7413」沒錯等語，就被告交付乙○○彩券前
      是否已自行對過獎、乙○○是否在被告面前對獎及隔多久
      後告知被告有彩券中獎等重要情節供述並不一致，對照其
      先後供述實有欲卸責予乙○○之傾向。
  ２、又證人乙○○於本院96年7 月3 日審理時到庭結證稱：當
      天被告在早上8 點半時拿彩券及報紙給我看，說中了1 萬
      元，我看報紙核對也認為的確有中獎，因被告上班不方便
      出去，遂由我代被告立即前往銀行兌領彩金；我先後去3
      次銀行，都說不能兌領，我就請銀行送去總行鑑定。我也
      有問被告為何不能兌領，被告說彩券是在彩券行買的，也
      的確有中獎等語，核與被告前述在偵查中以證人身分具結
      所為之證詞大抵相符。再衡諸證人乙○○於上開彩券不能
      兌領時，曾要求將彩券送鑑定並在臺北富邦商業銀行股份
      有限公司處理問題公益彩券申請表上留存真實個人資料並
      簽名乙節，業據證人即台北富邦商業銀行股份有限公司五
      股分行職員陳逸群在偵查中證述無訛，並有上開處理問題
      公益彩券申請表影本1 紙在卷足憑，苟上開彩券如被告所
      辯係證人乙○○偽造，乙○○當無於上開申請表上留存真
      實個人資料並簽名之理。從而，應認證人乙○○所言係被
      告主張彩券中獎後請其代為兌領乙情較為可採。
（三）綜上所述，卷附扣案彩券應係被告所偽造無訛，其前開所
      辯並不足採。本件事證明確，其犯行洵堪認定，應依法論
      科。
二、被告行為後，刑法業於94年2 月2 日修正公布，95年7 月1
    日施行。按行為後法律有變更者，適用行為時之法律，但行
    為後之法律有利於行為人者，適用最有利於行為人之法律，
    修正後刑法第2 條第1 項定有明文。此條規定係規範行為後
    法律變更所生新舊法律比較適用之準據法，本身尚無新舊法
    比較之問題，於新法施行後，應一律適用新法第2 條第1 項
    之規定，為「從舊從輕」之比較。且比較時應就罪刑有關之
    共犯、未遂犯、想像競合犯、牽連犯、連續犯、結合犯，以
    及累犯加重、自首減輕暨其他法定加減原因（如身分加減）
    與加減例等一切情形，綜其全部罪刑之結果而為比較（最高
    法院95年5 月23日95年度第8 次刑庭會議決議參照）。爰先
    就本案有關新舊法比較部分論述如下：
（一）刑法第201 條第1 項偽造有價證券罪，其法定刑之罰金刑
      部分，依修正後刑法施行法增訂第1 條之1 規定：「中華
      民國九十四年一月七日刑法修正施行後，刑法分則編所定
      罰金之貨幣單位為新臺幣。九十四年一月七日刑法修正時
      ，刑法分則編未修正之條文定有罰金者，自九十四年一月
      七日刑法修正施行後，就其所定數額提高為三十倍。但七
      十二年六月二十六日至九十四年一月七日新增或修正之條
      文，就其所定數額提高為三倍」及修正後刑法第33條第5
      款規定：「主刑之種類如下：五、罰金：新臺幣一千元以
      上，以百元計算之」，較諸被告行為時之刑罰法律即罰金
      罰鍰提高標準條例第1 條前段及修正前刑法第33條第5 款
      所定之罰金刑最低額銀元1 元等規定，上開刑法分則之處
      罰條文其法定罰金刑之最高額雖未有變動，惟最低額均已
      提高為新臺幣1 千元以上，是比較修正前、後之刑罰法律
      ，自以被告行為時關於科處罰金刑之法律較有利於被告。
（二）施行前刑法第59條規定：犯罪之情狀可憫恕者，得酌量減
      輕其刑。修正後同條規定：犯罪之情狀顯可憫恕，認科以
      最低度刑仍嫌過重者，得酌量減輕其刑。修正後之規定較
      為具體、明確，將刑之酌減之審認標準，由原來較概括、
      抽象之情形予以明文化，非屬法律之變更，不生比較適用
      之問題，應逕適用修正後之法律。
（三）綜上所述，本件綜合上開罪刑全部比較結果，認適用裁判
      時之新法對被告並非較為有利，自應依刑法第二條第一項
      前段，適用被告行為時之上開修正前刑法規定，以為論處
      。
三、按有價證券之偽造，係指該券本身原具有價值，僅將其內容
    加以變更者而言，未中獎之彩券，其本身已無價值，一經改
    造使與中獎號碼相符，即能行使其券面所載之權利，自係偽
    造有價證券而非偽造（最高法院41年臺上字第96號判例意旨
    參照）。又行使偽造之有價證券以使人交付財物，本即含有
    詐欺之性質，如果所交付之財物，即係該證券本身之價值，
    其詐欺取財仍屬行使偽造有價證券之行為，不另論以詐欺取
    財罪；偽造有價證券而復持以行使，其行使行為吸收於偽造
    行為之中，祇應論以偽造罪（最高法院43年台非字第45號、
    31年上字第88號判例、90年度台上字第5416號裁判意旨參照
    ）。核被告所為，係犯刑法第201 條第1 項偽造有價證券罪
    。被告行使偽造有價證券之低度行為，為其偽造有價證券之
    高度行為所吸收，不另論罪。本件被告因一時貪念始為前述
    偽造彩券之行為，所偽造彩券數量僅1 張，中獎金額合計僅
    1 萬元，對社會交易秩序之危害尚非甚大，然其所犯偽造有
    價證券之法定本刑為3 年以上10年以下有期徒刑，與其犯罪
    情節相較，實屬情輕法重，且被告係中度智障者，有其中華
    民國身心障礙手冊影本1 紙在卷可稽，綜上情狀考量，客觀
    上足以引起一般之同情，縱予宣告法定最低度刑尤嫌過重，
    爰依刑法第59條規定酌減其刑。爰審酌被告前無犯罪記錄，
    有臺灣高等法院被告前案記錄表附卷可稽，素行尚端，其因
    貪念而為本件偽造有價證券之犯罪動機、目的、手段、所生
    危害及犯後否認犯罪等一切情狀，量處如主文所示之刑。末
    查被告前未有犯罪記錄，有前揭臺灣高等法院被告前案記錄
    表可參，其因一時貪念，思慮不週，致罹刑典，經此偵審程
    序及科刑教訓後，自當知所警惕，信無再犯之虞，因認前所
    宣告之刑，以暫不執行為適當，爰依修正後刑法第74條第1
    項第1 款之規定（依最高法院95年第8 次刑庭會議決議應適
    用新法，無庸比較新舊法），併予宣告緩刑3 年，以啟自新
    。扣案由被告偽造之「四星彩」彩券1 張（序號：000000-0
    00），應依刑法第205 條規定沒收之。
據上論斷，應依刑事訴訟法第299 條第1 項前段，修正後刑法第
2 條第1 項前段、修正前刑法第201 條第1 項、修正後第59條、
第74條第一款、修正前刑法第205 條，修正前罰金罰鍰提高標準
條例第1 條前段，判決如主文。
本案經檢察官陳伯均到庭執行職務。
中　　華　　民　　國　　96　　年　　9 　　月　　26　　日
                  刑事第十庭    法　官  歐陽漢菁
以上正本證明與原本無異
如不服本判決應於送達後10日內向本院提出上訴狀
                                書記官　李崇文
中　　華　　民　　國　　96　　年　　9 　　月　　26　　日
附錄本案論罪科刑法條全文：
中華民國刑法第201條
意圖供行使之用，而偽造、變造公債票、公司股票或其他有價證
券者，處3 年以上10年以下有期徒刑，得併科3 千元以下罰金。
行使偽造、變造之公債票、公司股票或其他有價證券，或意圖供
行使之用，而收集或交付於人者，處1 年以上7 年以下有期徒刑
，得併科3 千元以下罰金。
